臺灣板橋地方法院刑事判決　　　　　　　100年度訴字第470號
公　訴　人　臺灣板橋地方法院檢察署檢察官
被　　　告　周妍庭
上列被告因違反毒品危害防制條例案件，經檢察官提起公訴（
100年度毒偵字第969號），本院判決如下：
    主  文
周妍庭施用第一級毒品，處有期徒刑柒月。又施用第二級毒品，
處有期徒刑肆月，扣案之第二級毒品甲基安非他命壹包( 驗餘淨
重零點肆肆肆捌公克) 沒收銷燬之，扣案之甲基安非他命吸食器
壹組、分裝袋壹批及包裝上開甲基安非他命之外包裝袋壹只均沒
收。應執行有期徒刑玖月，扣案之第二級毒品甲基安非他命壹包
( 驗餘淨重零點肆肆肆捌公克) 沒收銷燬之，扣案之甲基安非他
命吸食器壹組、分裝袋壹批及包裝上開甲基安非他命之外包裝袋
壹只均沒收。
    事  實
一、周妍庭前因施用毒品案件，經本院以99年度毒聲字第752 號
    裁定送觀察、勒戒後，認無繼續施用毒品之傾向，於民國99
    年9 月27日釋放出所，並經臺灣板橋地方法院檢察署檢察官
    以99年度毒偵緝字第569 號為不起訴處分確定，詎其仍未戒
    除毒癮，於前揭觀察、勒戒執行完畢釋放後5 年內，復分別
    基於施用第一級毒品海洛因及第二級毒品甲基安非他命之犯
    意，於99年12月16日凌晨5 、6 時，在其臺北縣土城市（現
    已改制為新北市土城區○○○街80之2 號3 樓居所內，以抽
    用捲有海洛因之香菸方式，施用海洛因1 次；復於同日上午
    9 時許，在上址居所內，以燒烤玻璃球吸食煙霧方式，施用
    甲基安非他命1 次。嗣為警於同日中午12時15分許，在其上
    址居所內查獲，並扣得甲基安非他命1 包（驗餘淨重0.4448
    公克）、甲基安非他命吸食器1 組及分裝袋1 批等物，且經
    警於同日下午3 時35分採集其尿液送驗，結果呈嗎啡及甲基
    安非他命陽性反應，始悉上情。
二、案經臺北市政府警察局移送臺灣板橋地方法院檢察署檢察官
    偵查起訴。
    理  由
壹、證據能力部分：
    按現行刑事訴訟法關於「鑑定」之規定，除選任自然人充當
    鑑定人外，另設有囑託機關鑑定制度，依同法第198 條、第
    208 條之規定，不論鑑定人或鑑定機關、團體，固均應由法
    院、審判長、受命法官或檢察官視具體個案之需要而為選任
    、囑託，並依第206 條之規定，提出言詞或書面報告，始符
    合同法第159 條第1 項所定得作為證據之「法律有規定」之
    情形。然於司法警察機關調查中之案件，為因應實務上，或
    因量大、或有急迫之現實需求，併例行性當然有鑑定之必要
    者，基於檢察一體原則，得由該管檢察長對於轄區內之案件
    ，以事前概括選任鑑定人或囑託鑑定機關、團體之方式，俾
    便轄區內之司法警察官、司法警察對於調查中之此類案件，
    得即時送請先前已選任之鑑定人或囑託之鑑定機關、團體實
    施鑑定，以求時效（法務部92年9 月1 日法檢字第09200350
    83號函參照，刊載於法務部公報第312 期）。此種由檢察機
    關概括選任鑑定人或概括囑託鑑定機關、團體，再轉知司法
    警察官、司法警察於調查犯罪時參考辦理之作為，法無明文
    禁止，係為因應現行刑事訴訟法增訂傳聞法則及其例外規定
    之實務運作而為，且與檢察官選任或囑託為鑑定者，性質上
    並無差異，同具有證據能力。本件被告周妍庭之尿液檢體及
    扣案毒品，經查獲員警依上開規定分別送請臺灣尖端先進醫
    藥股份有限公司及交通部民用航空局航空醫務中心鑑定鑑驗
    ，該等機關所為之書面鑑定報告，即屬上開「法律規定」得
    為證據者，而有證據能力。又本案扣案之毒品、吸食器、分
    裝袋等物，與本案具有關聯性，且無證據證明係公務員違法
    所取得者，被告亦不爭執其證據能力，自得採為本案證據。
貳、認定犯罪事實所憑之證據及理由：
    訊據被告對其於前揭時、地施用第二級毒品甲基安非他命，
    及曾於99年12月16日凌晨5 、6 時施用摻有海洛因之香菸等
    事實坦認不諱，惟矢口否認有何施用第一級毒品海洛因之犯
    意，辯稱：伊抽菸的習慣係一旦菸癮滿足即不會繼續抽，並
    將未抽完的菸置於煙灰缸上，而伊友人「小傑」曾於99年12
    月16日當天凌晨到伊上址居所造訪，遺留施用過之海洛因捲
    菸在伊住處，伊一時不察所以吸食云云。經查：
(一)、被告於前揭時、地經警採尿送驗後，結果呈嗎啡及甲基安非
    他命陽性反應，有臺灣尖端先進醫藥股份有限公司99年12月
    29日濫用藥物檢驗報告、臺北市政府警察局偵辦毒品案件尿
    液檢體委驗單各1份在卷可憑 (見偵查卷第5、7頁)。次查，
    該檢驗中心係先以酵素免疫分析法（ＥＩＡ）篩驗，其尿液
    中海洛因代謝物嗎啡、甲基安非他命濃度超出檢測範圍，再
    以氣相層析質譜儀分析法（ＧＣ／ＭＳ）確認。其檢驗方法
    係以「氣相層析儀」先將物質氣化後，再經分析管分離，由
    於各種物質之沸點及對管柱之吸附力不同，在經過檢測器（
    Detector）測定後，表現出不同之滯留時間（Retension
    time），以滯留時間來判斷係何種物質；再利用「質譜儀」
    為檢測器，將物質撞擊成碎片，記錄其質譜圖。因每個化合
    物之鍵結能力不同，故不同之物質會有其特定之質譜圖，因
    此在物質之判斷上有如指紋之鑑定，在理論上，扣除人為因
    素，其精確度已接近百分之百，此係本院職務上已知之事實
    。次按海洛因經注射或吸入人體後，約80 %於24小時內自尿
    中排出，一般而言，尿液中能否驗出嗎啡陽性反應與其投與
    量、投與途徑、採尿時間、個人體質及檢測方法之靈敏度有
    關，國外曾有文獻報導注射6毫克之海洛因鹽酸鹽，其代謝
    物嗎啡之平均可檢出時限約為26小時，業經行政院衛生署藥
    物食品檢驗局於81年9月8日以藥檢壹字第8114 885號函述綦
    詳。而（甲基）安非他命經口服投與後，約70%於24小時內
    自尿中排出，約90%於96小時內自尿中排出，且（甲基）安
    非他命成分之檢出，與其投與方式、投與量、個人體質、採
    尿時間與檢測儀器之精密度等諸多因素有關，因此僅憑尿液
    中呈甲基安非他命陽性反應，並無法精確推算吸食時間距採
    集時間之長短，惟依上述資料推斷，最長可能不會超過4日
    ，亦有前行政院衛生署藥物食品檢驗局81年2月8日（81）藥
    檢壹字第001156號函可資參照，因此，尿液中呈嗎啡、甲基
    安非他命陽性反應，雖無法精確推算施用時間距採集尿液時
    間之長短，惟依上述資料推斷，最長可能不會超過26、96小
    時，足認被告確曾於99年2 月16日下午3 時35分為警採尿時
    回溯26小時內某時、96小時內之某時( 不含為警查獲至採尿
    期間) 施用過海洛因及甲基安非他命。且本案扣案之白色透
    明結晶1 包，經送交通部民用航空局航空醫務中心鑑定結果
    ，確為甲基安非他命無訛( 驗餘淨重0.4448公克) ，有該中
    心100 年1 月3 日航藥鑑字第1000001 號毒品鑑定書1 紙、
    臺北市政府警察局刑事警察大隊搜索扣押筆錄、扣押物品目
    錄表在卷可憑，及甲基安非他命吸食器1 組、分裝袋1 批扣
    案足佐，因認被告供承其係於當日上午9 時施用甲基安非他
    命乙節，核與事實相符，堪予採信。
(二)、被告雖辯稱係誤用友人「小傑」所遺留於其住處之海洛因捲
    菸云云，惟被告迄至本院辯論終結前，始終未能提供其所稱
    「小傑」之人其年籍、聯絡方式供本院傳訊到案，倘如其所
    辯，該綽號「小傑」之人在案發前經常於被告一人在家時，
    到被告住處拜訪，可見其二人交情非淺，被告豈會連其真實
    姓名、聯絡電話均一無所知？所辯已與常情不符。況且，被
    告供承其友人賭博時均有在施用海洛因，伊一聞味道就知道
    ，及伊知悉「小傑」在伊被警察查獲當日凌晨來訪時，因毒
    癮發作不舒服，有帶著海洛因捲菸到伊住處用，嗣伊在「小
    傑」離開後誤抽用「小傑」之捲菸時，一抽下去就知道有味
    道，覺得味道怪怪的，伊仍將整根菸抽完等語( 見本院卷第
    36 頁 至37頁、第28頁) ，顯見被告對於海洛因置於香菸內
    吸食之味道如何，並非陌生，則被告豈有將「小傑」所遺留
    之整根海洛因捲菸均吸用完畢，卻仍未加以察覺之可能？再
    者，被告供承伊當天係因自己沒有煙了，才會將上開「小傑
    」的煙整根抽完等語( 見本院卷第37頁) ，顯見被告斯時顯
    知悉自己已沒有香菸，自可判定該置於桌上之香菸並非己平
    日施用後所留下，而係「小傑」所留下之海洛因捲菸，惟被
    告卻仍將之整根施用完畢，其主觀上係基於施用第一級毒品
    之犯意而為之甚明，被告辯稱係誤用云云，並不足採。
(三)、又被告前因施用毒品案件，經本院以99年度毒聲字第752 號
    裁定送觀察勒戒後，認無繼續施用毒品之傾向，於99年9 月
    27日釋放出所，並經臺灣板橋地方法院檢察署檢察官以99年
    度毒偵緝字第569 號為不起訴處分確定，有臺灣高等法院被
    告前案紀錄表附卷可憑，其於觀察、勒戒執行完畢5 年內，
    復為本件犯行，依毒品危害防制條例第23條第2 項之規定，
    應逕予追訴處罰。綜上所述，本件罪證明確，被告犯行洵堪
    認定，應予依法論科。
參、論罪科刑之理由：
    按海洛因及甲基安非他命分別係毒品危害防制條例第2 條第
    2 項第1 款、第2 款所規定之第一級毒品及第二級毒品，故
    核被告所為，係犯該條例第10條第1 項之施用第一級毒品罪
    及同條第2 項之施用第二級毒品罪，其施用前持有海洛因、
    甲基安非他命之低度行為，應為施用之高度行為所吸收，均
    不另論罪。被告所犯上開二罪，犯意有別，行為互殊，應予
    分論併罰。爰審酌被告前經觀察、勒戒仍未能戒斷其施用毒
    品之惡習，而反覆再犯施用毒品罪，惟衡酌施用毒品屬於自
    殘行為，犯罪手段尚屬輕微，及其犯罪動機、目的、生活狀
    況、智識程度、所生危害、犯後仍飾言否認施用第一級毒品
    犯行，態度難認良好等一切情狀，分別量處如主文所示之刑
    ，及定其應執行刑，以資懲儆。又扣案之甲基安非他命1 包
     (驗餘淨重0.444 8 公克) ，不問屬於犯人與否，均應依毒
    品危害防制條例第18條第1 項前段規定，沒收銷燬之。至扣
    案包裝上開甲基安非他命之外包裝袋1 只、甲基安非他命吸
    食器1 組及分裝袋1 批，係被告所有供其施用甲基安非他命
    所用之物，業據其於偵查中供承在卷，爰均依刑法第38條第
    1 項第2 款之規定宣告沒收。
據上論斷，應依刑事訴訟法第299 條第1 項前段，毒品危害防制
條例第10條第1 項、第2 項、第18條第1 項，刑法第11條前段、
、第51條第5 款、第38條第1項第2款，判決如主文。
本案經檢察官王筱寧到庭執行職務。
中    華    民    國   100    年    6     月    9     日
                  刑事第十三庭  審判長法  官  林淑婷
                                      法  官  饒金鳳
                                      法  官  陳昭筠
以上正本證明與原本無異。
如不服本判決應於送達後10日內向本院提出上訴狀。
                                      書記官  黃文儀
中    華    民    國   100    年    6     月    10    日
附錄本案論罪科刑法條全文
毒品危害防制條例第10條
施用第一級毒品者，處 6 月以上 5 年以下有期徒刑。
施用第二級毒品者，處 3 年以下有期徒刑。